【裁判字號】    89,訴,423
【裁判日期】    891005
【裁判案由】    損害賠償
【裁判全文】
臺灣新竹地方法院民事判決  八十九年度訴字第四二三號
    原      告  乙○○
    被      告  甲○○
    訴訟代理人  丙○○
                              .
右當事人間損害賠償事件，本院判決如左：
    主    文
被告應給付原告新台幣伍萬元，及自民國八十八年八月二十八日起至清償日止，按年
息百分之五計算之利息。
原告其餘之訴駁回。
訴訟費用由被告負擔二分之一；餘由原告負擔。
本判決原告勝訴部分，於原告以新台幣貳萬元，為被告供擔保後，得假執行。
原告其餘假執行之聲請駁回。
     事    實
壹、原告方面：
一、聲明：
  （一）被告應給付原告新台幣（下同）一百二十萬元及自起訴狀繕本送達被告之翌
        日（民國八十八年八月二十八日）起，至清償日止，按年息百分之五計算之
        利息。
  （二）原告願供擔保，請准為假執行之宣告。
二、陳述：如附件所示外並陳述：
（一）現在無法工作，以前一天正常也有二千五百元，每月工作有二十五天。作零工
      有很多老闆，現如作工作腳會腫起來，當時幫朋友搬水果時，就腫起來。腳受
      傷後才申請貧民。
（二）沒有辦法找到證人，無法證明其工作損失為何，沒有辦法證明伊以前工作情
      形。
（三）車禍之發生伊是次要過失
貳、被告方面：
一、聲明：
（一）原告之訴駁回。
（二）訴訟費用由原告負擔。
二、陳述：
（一）保險公司曾答應給原告十五萬元台幣，原告沒有勞保，亦沒有健保，原告之醫
      療費，已全額給付八萬元了。
  理   由
一、被告甲○○未於言詞辯論期日到場，核無民事訴訟法第三百八十六條各款所列情
    形，爰依原告之聲請，由其一造辯論而為判決。
二、原告主張被告於八十八年三月十二日下午四時三十分許，駕駛車牌號碼ＭＬ─八
    九七七號自用小客車，沿新竹縣新豐鄉○○道○○街往幹線道康樂路方向行駛，
    欲左轉康樂路時，本應注意汽車行駛至無號誌之交叉路口，支線道車應暫停讓幹
    線道車先行，且依當時情形天候雨、日間自然光、村里道路、路面狀況濕潤無缺
    陷、視距良好、無號誌、標誌適當，又無不能注意之情事，被告應注意、能注意
    卻疏未注意前開事項，未暫停於支線道內讓幹道車先行，即貿然駛入交叉路口中
    ，並停在交叉路口中，適原告無駕駛執照騎乘車牌號碼ＨＲＵ─五五七號重型機
    車搭載其子彭俊維，沿康樂路往新豐球場方向行駛，因剎車不及，撞上被告所駕
    駛之前開自用小客車，使原告人車倒地，致原告受有右側髕骨骨折、左側踝骨骨
    折，原告現在無法工作，以前一天正常也有二千五百元，每月工作有二十五天，
    故依民法第一百九十三條請求工作損失六十萬元，原告自車禍以來，家計陷入困
    境，刻正辦理低收入中，故並依民法第一百九十五條規定請求精神賠償六十萬元
    。被告則以原告沒有健保、勞保且未開刀，醫療費已支付八萬元等語置辯。
三、按因故意或過失，不法侵害他人之權利者，應負損害賠償責任；不法侵害他人之
    身體或健康者，對於被害人因此喪失或減少勞動能力，或增加生活上之需要，應
    負損害賠償責任；不法侵害他人之身體、健康者，被害人雖非財產上之損害，亦
    得請求賠償相當之金額，民法第一百八十四條第一項、第一百九十三條第一項、
    第一百九十五條第一項分別定有明文。
四、查被告於八十八年三月十二日下午四時三十分許，駕車沿新竹縣新豐鄉○○道○
    ○街往幹線道康樂路方向行駛，欲左轉康樂路時，本應注意汽車行駛至無號誌之
    交叉路口，支線道車應暫停讓幹線道車先行，且依當時情形日間自然光、村里道
    路、路面狀況濕潤無缺陷、視距良好、無號誌、標誌適當，又無不能注意之情事
    ，被告應注意、能注意卻疏未注意前開事項，未暫停於支線道內讓幹道車先行，
    即貿然駛入交叉路口中，並停在交叉路口中，適原告亦駕駛重機車行經該處，因
    煞車未及，撞上被告所駕駛之前開自用小客車，使原告人車倒地，致原告受有右
    側髕骨骨折、左側踝骨骨等傷害一事，業據原告提出台灣省竹苗區車輛行車事故
    鑑定委員會八十八年七月二十日竹鑑字第八八五一三號函、診斷證明書等件為證
    ，且為被告所不爭執，應堪信為真實。
五、按汽車行駛至無號誌之交叉路口，支線道車應暫停讓幹線道車先行，道路交通安
    全規則第一百零二條第一項第二款定有明文，且依當時情形又無不能注意之情事
    ，被告於前揭時地駕駛自用小客車應注意能注意而不注意上開規定，仍於支線道
    行駛未暫停讓幹線道車先行，即貿然駛入交叉路口，並在交叉路口中停車以致肇
    事致原告受有傷害，被告之行為顯有過失。而原告確因本件車禍人傷車損，已如
    前述，則被告之過失行為與原告之損害間自具有相當因果關係。被告不法侵害原
    告之身體，既經認定，依首揭法條規定，對於原告因而所受之損害，自應負賠償
    責任。惟按損害之發生或擴大，被害人與有過失者，法院得減輕賠償金額，或免
    除之，民法第二百十七條定有明文。查原告無照駕駛機車沿上開新豐鄉○○路往
    新豐球場方向行駛時，亦應注意並能注意行經交岔路口，應儘量減緩行車速度，
    隨時注意車前狀況，並採取適當之閃避措施，以免發生意外，竟亦疏未注意一節
    ，有警訊筆錄、檢察署偵查筆錄、法院刑事訊問筆錄、道路交通事故調查報告表
    附於本院八十八年度交易字第七０號刑事卷宗可稽，該案刑事確定判決亦同此認
    定，是原告就本件車禍之發生顯然與有過失。本院斟酌上情，因認被告與原告之
    過失程度均為百分之五十，原告得請求之賠償金額，自應依此比例酌定之。
五、原告請求被告賠償費用，是否應予准許，分述如次：
（一 ）工作損失部分：
      原告主張其從事零工工作，受傷後即無法再工作，經訊之原告八十八年九月十
      一日以後還不能站立之理由時，亦稱「沒有」。查原告於八十八年三月十二日
      因外傷致右髕骨骨折及左腓骨外踝骨折，右小腿足等多處擦傷及裂傷，經住院
      治療出院後，門診檢查治療發現有外傷性右膝關節炎現象，致無法久站及持重
      物，也法無完全蹲下，預計需觀察及療養約三個月再評估，有新仁醫院八十九
      年八月八日新仁醫院第五０三號函檢送原告之病歷影本在卷可憑。惟原告自陳
      ：「以前一天正常也有二千五百元，每月工作有二十五天。作零工有很多老闆
      ，現如作工作腳會腫起來，當時幫朋友搬水果，就腫起來。」是依原告主張其
      受傷前乃從事零工工作，則果原告以前每月工作二十五天，一天正常有二千五
      百元，豈會沒有薪資單、扣繳憑單、老闆、工頭、同事等物證、人證可資為證
      ？惟迄未見原告舉證證明其受傷前是否有從事工作，於腳傷痊癒前有何工作損
      失，則原告主張其受有工作損失六十萬元，即無理由，而難允許。
（二）慰撫金部分：
      查原告於八十八年三月十二日因外傷致右髕骨骨折及左腓骨外桌踝骨折，右小
      腿足等多處擦傷及裂傷，經住院治療出院後門診檢查治療發現有外傷性右膝關
      節炎現象，致無法久站及持重物，也法無完全蹲下，預計需觀察及療養約三個
      月再評估，嗣有如上述，其受創期間長達半年，精神上受有痛苦，自堪認定。
      本院斟酌被告從事餐飲業（見被告之警訊筆錄）尚具有經濟基礎；被告從事零
      工或未有工作，因本件車禍尚需向新竹縣政府申請急難救助，收入非豐厚及兩
      造之身分、地位及經濟等一切狀況，認原告得請求之慰撫金，以十萬元為適當
      。依被告應負百分之五十之過失責任比例計算，原告得請求之金額為五萬元。
      逾此數額之請求為無理由。
六、綜上所述，原告得請求精神慰撫金五萬元及自本訴狀繕本送達被告之翌日即八十
    八年八月二十八日起至清償日止，按年息百分之五計算之利息。原告於此範圍內
    之請求，於法有據，應予准許，其逾此範圍之請求，即無理由，應予駁回。
七、原告陳明願供擔保請准宣告假執行，經核原告勝訴部分均無不合，爰酌定相當擔
    保金額，併准許之。至其敗訴部分，其假執行之聲請已失所附麗，應併駁回。
八、據上論結：本件原告之訴為一部有理由，一部無理由，依民事訴訟法第三百八十
    五條第一項前段、第七十九條但書，第三百九十條第二項，判決如主文。
中      華        民        國  八    十  九  年      十    月    五    日
                                  臺灣新竹地方法院民事第一庭
                                      法      官  許  翠  玲
右為正本係照原本作成。
如對本判決上訴，須於判決送達廿日內向本院提出上訴狀。
~B法院書記官  鄭敏郎
中      華        民        國  八    十  九  年      十    月    五    日


司法院資訊處製作；財團法人民間司法改革基金會備份。
